【裁判字號】    98,交聲,371
【裁判日期】    981230
【裁判案由】    違反道路交通管理處罰條例聲明異議
【裁判全文】
臺灣基隆地方法院交通事件裁定         98年度交聲字第371號
移送機關即
原處分機關  交通部公路總局臺北區監理所基隆監理站
異  議  人
即受處分人  乙○○
上列受處分人因違反道路交通管理處罰條例案件，對於交通部公
路總局臺北區監理所基隆監理站於中華民國98年10月23日所為之
處分（原處分案號：基監字第裁42－RB0000000號）聲明異議，
本院裁定如下：
    主  文
原處分撤銷。
乙○○汽車駕駛人駕駛汽車肇事，無人受傷或死亡而未依規定處
置逃逸，應處罰鍰新臺幣參仟元，吊扣駕駛執照貳個月，並應參
加道路交通安全講習。
    理    由
一、原處分意旨略以：異議人即受處分人乙○○於民國98年8 月
    17日6 時許（原處分機關誤載為同日8 時6 分許），駕駛車
    牌號碼為027—EM號營業一般小客車行經基隆市○○○路1之
    3號前（原處分機關誤載為源遠路與水源路口），因有「汽
    車駕駛人駕駛汽車肇事，無人受傷或死亡而未依規定處置逃
    逸」之違規行為，經員警接獲通報查悉肇事車輛，並通知異
    議人到場說明後，由基隆市警察局第三分局百福派出所員警
    甲○○依違反道路交通管理處罰條例第62條第4項前段之規
    定製單舉發，嗣異議人提出申訴，原處分機關乃依道路交通
    管理處罰條例第62條第1項後段（原處分機關漏載後段）、
    第24條第1項第1款（原處分機關漏載第1款）之規定裁處受
    處分人罰鍰新臺幣3000元，吊扣駕駛執照1個月，並應參加
    道路交通安全講習。
二、異議意旨略以：伊於98年8 月17日6 時許，自車庫出來，行
    經基隆市○○○路1 之3 號前，伊的車右傳動軸及右照後鏡
    壞了，伊修好車後，回家經警通知至百福派出所製作筆錄，
    警員甲○○說有人看見伊碰撞到侯錕良所有停靠於路旁之車
    號2P─1772號自用小客車，沒有停下車察看而駛離，所以為
    肇事逃逸。伊實際上不知道有撞到該車，伊沒有肇事逃逸，
    伊之所以於98年10月8日之陳述單中自述伊的車右前輪及照
    後鏡有輕微碰撞該車之左後輪，係因為伊以為伊的車是碰到
    別人的車才壞的，但是伊於98年10月8日接獲幸福人生社區
    ○道護欄及牆壁之維修收據時，才知道伊的車係於98年8 月
    17日6時許，從車庫出來後，因碰撞到幸福人生之車道護欄
    及牆壁，而造成其車輛之右傳動軸及右照後鏡損壞，是為此
    請求撤銷原處分等語。
三、按汽車駕駛人駕駛汽車肇事，無人受傷或死亡而未依規定處
    置者，處1000元以上3000元以下罰鍰；逃逸者，並吊扣其駕
    駛執照1 個月至3 個月；汽車駕駛人違規肇事受吊扣駕駛執
    照處分者，應接受道路交通安全講習，道路交通管理處罰條
    例第62條第1 項、第24條第1 項第1 款定有明文。再按道路
    交通事故係指車輛或動力機械在道路上行駛，致有人受傷或
    死亡，或致車輛、動力機械、財物損壞之事故；發生道路交
    通事故，駕駛人或肇事人不得任意移動肇事車輛及現場痕跡
    證據。但無人傷亡且車輛尚能行駛，或有人受傷且當事人均
    同意移置車輛時，應先標繪車輛位置及現場痕跡證據後，將
    車輛移置不妨礙交通之處所。發生道路交通事故，駕駛人或
    肇事人應通知警察機關。但無人受傷或死亡且當事人當場自
    行和解者，不在此限，道路交通事故處理辦法第2 條第1 款
    、第3 條第4 、5 款亦有明文，據此，凡汽車駕駛人駕駛汽
    車在道路上行駛，致有人受傷或死亡，或致車輛、動力機械
    、財物損壞之事故時，均應依上揭道路交通事故處理辦法第
    3 條規定為處置，否則即應依道路交通管理處罰條例第62條
    規定處罰。考其立法意旨，係在維護肇事現場之完整，以利
    肇事責任之釐清，並防杜可能應負法律責任之肇事者逃離現
    場，致受害人求償無著。申言之，汽車一旦肇事，隨之可能
    衍生駕駛人之法律責任，駕駛人自應留置肇事現場，並通知
    警察機關，靜待警察到場查驗人別並採證處理，尤以肇事責
    任歸屬為何，通常須經進一步調查認定，而調查正確性之基
    礎，即在於肇事現場之完整維護，自不容許任意破壞，遑論
    擅自逃逸。至於最終調查結果，是否應由該駕駛人承擔肇事
    之責，均非所問。
四、經查：異議人即受處分人乙○○固坦承伊於上揭時、地，有
    駕駛車號027 —EM號營業一般小客車行經基隆市○○○路1
    之3 號前，惟以前詞置辯，否認伊有肇事逃逸之違規行為。
    本件違規事實，經本院傳喚證人侯錕良於98年11月19日調查
    時具結證稱：「（問：這車子車號2P─1772號自小客車是否
    為你在駕駛？）是的。」、「（問：在98年8 月17日上午6
    到8 點，是否有將車號2P─1772號自小客車停在基隆市○○
    ○路1 之3 號附近？）有。」、「（問：你當天是在何時有
    發現車子有遭到毀損？）是上午8 點左右我要開車時，是別
    人告訴我我的車子被撞了，我走過去的時候，有人就問我，
    車子是否是你的？你的車子被撞了。」、「（問：你的反應
    如何？）我就過去看車子，看到我的左後輪整個變形，鋼圈
    整個變形了，除此之外，葉子板擦傷也稍微凹陷，保險桿擦
    傷。」，復於98年12月24日傳喚證人丙○○到庭結證稱：「
    （問：有無在98年8 月17日早上時，在基隆市○○○路1之3
    號前看到一輛車號027—EM號計程車撞到車號2P─1772號自
    小客車？）有。」、「（問：當時是你親眼看到的嗎？）對
    。」、「（問：那天早上是大約幾點撞到的？）大約六點多
    。」、「（問：是看到這輛計程車撞到自小客車的什麼部位
    ？）左後輪的地方，他是先撞到一個小孩才撞到那台小客車
    的。」、「（問：那邊離幸福人生的車道有多遠？）計程車
    司機是住在幸福人生，是我聽到他與被害人講的。」、「（
    你看到這輛計程車撞到小客車後，你有沒有告訴那台小客車
    ？）他下來之後，我就跟他講。」、「（問：當時有無紀錄
    計程車的車號？）有。」、「（問：你有將車號告知自小客
    車的車主與警方？）有。」、「（當時為何要紀錄車號？）
    我是將車號抄起來之後，想將車號交予車主處理，自小客車
    是紅色的。」、「（問：你與計程車司機與自小客車的車主
    是否認識？有無恩怨？）我不認識他們，我只是怕車主沒有
    發現被撞，怕他開出去會危險，所以才跟他說。」等語綦詳
    ，顯然證人丙○○對於本案經過確有深刻印象、清晰記憶無
    訛，且證人丙○○所指稱異議人即受處分人乙○○撞擊之自
    用小客車部位亦與該車實際受損害部位相符，再者，證人丙
    ○○與異議人間素不相識且亦無宿怨嫌隙，堪信證人丙○○
    應無甘冒偽證罪刑責風險而設詞構陷異議人之理，是以，證
    人丙○○之證述應屬可採，堪認異議人即受處分人乙○○確
    有駕駛車輛致車輛、動力機械、財物損壞之肇事事實。又參
    以侯錕良所有之車號2P─1772號自用小客車左輪及鋼圈均變
    形之情形，該撞擊力道及所發出之聲響應屬足以令異議人即
    受處分人乙○○察覺，是以異議人即受處分人乙○○所辯不
    知道有撞到侯錕良所有停靠於路邊之車號2P─1772號自用小
    客車乙節，即乏所據，尚無可採。依此情況，異議人即受處
    分人乙○○主觀上就其肇事之事實有所認識，竟仍執意駕車
    離去，而未依規定留置現場標繪車輛位置及現場痕跡證據並
    通知警方，其「未依規定處置逃逸」之違規事實，已堪認定
    。異議人上揭所辯，洵屬卸責之詞，尚難採為有利於異議人
    之判斷。
五、綜上所述，異議人即受處分人乙○○確有於上開時、地「駕
    駛汽車肇事，無人受傷或死亡而未依規定處置逃逸」之違規
    行為，經原處分機關依道路交通管理處罰條例第62條第1項
    後段、第24條第1項第1款之規定裁處受處分人罰鍰新臺幣30
    00元，吊扣駕駛執照1個月，並應參加道路交通安全講習。
    然本件違規行為應到案日期為98年9月30日，異議人即受處
    分人乙○○於98年10月8日始向原處分機關提出申訴，已逾
    越應到案日期30日以內，依據違反道路交通管理事件統一裁
    罰基準表之規定，應裁處罰鍰新臺幣3000元，吊扣駕駛執照
    2個月，並應參加道路交通安全講習。原處分機關疏未依該
    基準表規定裁處，顯有未當，是本院自應將原處分予撤銷，
    另自為裁定如主文第2項所示。
六、據上論斷，應依道路交通案件處理辦法第20條，裁定如主文
    。
中    華    民    國    98    年    12    月    30    日
                  交通法庭法  官  陳伯厚
以上正本證明與原本無異。
對於本件裁定如有不服，應於收受送達後5日內，向本院提出抗
告書狀，敘述抗告之理由，抗告於臺灣高等法院。
中    華    民    國    98    年    12    月    30    日
                          書記官  王惠萍

司法院資訊處製作；財團法人民間司法改革基金會備份。
